臺灣高雄地方法院刑事判決　　　　　　　　　　　　九十一年度易字第三五號
　　公　訴　人　臺灣高雄地方法院檢察署檢察官
　　被　　　告　丁○○
　　　　　　　　乙○○
右列被告因傷害案件，經檢察官提起公訴（九十一年度偵字第一九二三○號），本院
判決如左：
    主  文
丁○○傷害人之身體，處拘役貳拾日，如易科罰金，以佰元折算壹日。
乙○○傷害人之身體，處拘役伍拾日，如易科罰金，以佰元折算壹日。
    事  實
一、乙○○係重實大樓管理公司派駐高雄縣鳳山市○○路二八號Ｆ型國宅大樓之管理
    組長，丁○○則為上開國宅二樓之住戶，二人平日常因停車位之問題爭執，於民
    國九十一年八月一日下午一時許，丁○○不滿乙○○因其無停車證而不讓其停車
    ，遂至上開國宅中庭門口之管理室找乙○○理論，二人一言不合即在管理室外發
    生爭吵，竟各基於普通傷害之犯意，由丁○○先動手毆打乙○○之右臉下巴處後
    ，乙○○不甘示弱，亦將丁○○抱住毆打，旋即相互拉扯而在地上翻滾扭打成一
    團，致丁○○因而受有右臉部挫傷併擦傷七公分、瘀血四Ｘ四公分、左臉頰擦傷
    前額二Ｘ一公分、右胸挫傷併第四、五、六肋骨骨折、兩側膝部挫傷擦傷二分分
    、左手肘擦傷三Ｘ二公分及右上背多處瘀血傷痕之傷害；乙○○因而受有右口腔
    粘膜裂傷○點八Ｘ○點三公分及下頷擦傷三Ｘ二公分之傷害。
二、案經丁○○、乙○○分別訴由高雄縣警察局鳳山分局報請臺灣高雄地方法院檢察
    署檢察官偵查起訴。
    理  由
一、訊據被告即告訴人丁○○、乙○○二人固均坦承有於前揭時地因停車位之糾紛而
    生爭執之事實，惟均矢口否認有何傷害犯行，被告丁○○辯稱：乙○○常因停車
    位問題找伊麻煩，當天又因停車位問題發生爭執，是乙○○先出手打伊，後來就
    抱住伊在地上翻滾，伊雖有掙扎但沒有打到許某云云；被告乙○○則辯稱：因丁○○沒有停車證故不讓他停，蘇就一直罵伊，且出手打伊右臉下巴處，伊才抱住
    蘇某，因重心不穩而在地上翻滾，在翻滾過程伊沒有打蘇某，丁○○可能係因翻
    滾時不小心撞到花圃邊的護欄磚塊受傷，又丁○○之肋骨骨折應該不是因這次爭
    執造成的云云。經查：
（一）被告即告訴人丁○○於前揭時地因不滿無法停車，二人相互爭執後，竟先動手
      毆打告訴人即被告乙○○，而乙○○亦出拳還手互毆，致二人分別受有前揭傷
      害之事實，業據證人即因當日值班目擊現場發生情形之甲○○於偵訊中證稱：
      當日下午一時多乙○○於守衛室聽電話，丁○○騎機車回來，後來二人為了停
      車位發生口角，拉扯在一起滾在地上，伊就去把二人拉開，丁○○與乙○○拉
      扯間有出拳打，可能是蘇某先出手，蘇某被壓在下面後來起來時臉上有流血，
      許某下巴也有受傷等語（見偵查卷第八頁反面），又證人商水生亦於偵查中證
      稱：那天伊回家時看見蘇、許二人在警衛室大小聲，後來二人就發生拉扯並在
      地上翻滾且撞到花盆圍牆，後來是甲○○把他們二人拉開，蘇某當時被壓在下
      面，但蘇某有出拳打乙○○等情（見偵查卷第九頁）；證人甲○○復於本院調
      查中證稱：伊當時剛好值班乙○○在打電話，丁○○剛好從外面回來，因為停
      車位問題，蘇拍桌子口氣較差，許從管理室出來，蘇與許繼續爭吵，二人比手
      畫腳，蘇先動手打到許的臉部，後來許抱住蘇，二人就滾在地上，蘇在掙扎，
      二人都有在拉扯，拉扯中二人可能都有打到，二人都有受傷，打約幾分鐘，伊
      就過去將二人分開，當時蘇被許壓在下面等語（見本院九十一年十一月五日訊
      問筆錄），足見被告二人於發生爭執後，應係被告丁○○先出手毆打被告乙○○，且二人於地上翻滾中均有相互出拳毆打之動作甚明。
（二）至被告乙○○雖辯稱：丁○○所受前揭傷勢可能係因二人在地上翻滾時撞到花
      圃邊護欄磚塊而受傷，且蘇某之肋骨骨折應該不是因這次爭執所造成云云。惟
      被告乙○○與被告丁○○抱在地上翻滾時，二人均有出拳毆打之情事，已如前
      述，且證人丙○○亦於偵訊時證稱：當天伊聽見丁○○與別人吵架聲，下樓時
      看見蘇某已被乙○○壓在地上，並推撞到鐵欄杆，伊下樓後蘇某已全身是血等
      情（見偵查卷第五頁），復參酌被告乙○○既不否認與丁○○二人相互抱住在
      地上翻滾，且丁○○所受前揭右臉部挫傷併擦傷瘀血、左臉頰擦傷前額、右胸
      挫傷併第四、五、六肋骨骨折等傷勢，顯非單純因碰撞所致，衡情被告乙○○
      若無出拳毆打或蓄意擠壓丁○○之臉部及身體，焉有造成前揭傷勢之可能？又
      丁○○之傷勢既係同一日至醫院就診所開立之驗傷診斷書，應屬同一次爭執傷
      害所造成，較符常情，且若丁○○於案發前即已有上開肋骨骨折之傷情，理應
      在家休養，不會蓄意再與乙○○發生爭執拉扯才是，準此，足認被告乙○○前
      揭所辯，應係避就之詞，不足採信。
（三）按正當防衛必須對於現在不法之侵害始得為之，侵害業已過去，即無正當防衛
      可言，至彼此互毆，又必以一方初無傷人之行為，因排除對方不法之侵害而加
      以還擊，始得以正當防衛論。故侵害已過去後之報復行為，與無從分別何方為
      不法侵害之互毆行為，均不得主張防衛權（最高法院三十年上字第一○四○號
      判例參照），而衡之一般社會社會經驗法則，互毆係屬多數動作構成單純一罪
      而互為攻擊之傷害行為，縱令一方先行出手，而還擊之一方在客觀上苟非單純
      對於現在不法之侵害為必要排除之反擊行為，因其本即有傷害之犯意存在，則
      對其互為攻擊之還手反擊行為，自無主張防衛權之餘地（最高法院八十四年度
      台非字第二○八號判決參照）。本件被告乙○○與丁○○二人於前揭時地有相
      互爭吵及出拳毆打之情事，已如前述，顯見案發當日應係無從分別何方為不法
      侵害之互毆，參照前開說明，被告乙○○即不得據以主張正當防衛。此外，復
      有高雄市立民生醫院驗傷診斷書、大東醫院診斷證明書各一紙、現場照片二張
      及被告乙○○之受傷照片一張在卷可資佐證。
（四）綜上，足見被告二人前開所辯云云，應係卸責之詞，均不足採信。本件事證明
      確，被告二人相互傷害之犯行，均堪認定。
二、核被告丁○○、乙○○二人所為，均係犯刑法第二百七十七條第一項之普通傷害
    罪。審酌被告二人係因停車位之糾紛爭執，一言不合即進而出手互毆，而被告丁○○竟先動手毆打，惟其所受之肋骨骨折等傷勢，顯較被告乙○○為重，且被告
    二人犯後均否認有傷害犯行，迄今仍未達成和解，堪認並無悔悟等一切情狀，爰
    酌情各量處如主文所示之刑，並均諭知易科罰金之折算標準，以資儆懲。
據上論斷，應依刑事訴訟法第二百九十九條第一項前段、刑法第二百七十七條第一項
、第四十一條第一項前段，罰金罰鍰提高標準條例第一條前段、第二條，判決如主文
。
本案經檢察官林美靜到庭執行職務。
中      華      民      國      九十一    年    十二    月      十二    日
                                  臺灣高雄地方法院刑事第三庭
                                      審判長法  官  趙 家 光
                                            法  官  吳 為 平
                                            法  官  吳 俊 龍
右正本證明與原本無異。
如不服本判決，應於判決送達後十日內，向本院提出上訴狀。
                                            書記官  許 麗 珠
中      華      民      國      九十一    年    十二    月      十二    日
附錄本案論罪法條：
刑法第二百七十七條條第一項
  傷害人之身體或健康者，處三年以下有期徒刑、拘役或一千元以罰金。
